【裁判字號】    97,消債更,244
【裁判日期】    981022
【裁判案由】    聲請更生程序
【裁判全文】
臺灣苗栗地方法院民事裁定           97年度消債更字第244號
聲  請  人  甲○○
(即債務人)              號
上列當事人因消費者債務清理事件聲請更生及保全處分，本院裁
定如下：
    主  文
更生之聲請及保全處分之聲請均駁回。
聲請費用由聲請人負擔。
    理  由
一、按債務人不能清償債務或有不能清償之虞者，且無擔保或無
    優先權之債務總額未逾新臺幣（下同）1,200 萬元者，於法
    院裁定開始清算程序或宣告破產前，得向法院聲請更生；消
    費者債務清理條例第3 條、第42條第1 項定有明文；次按債
    務人對於金融機構因消費借貸、自用住宅借款、信用卡或現
    金卡契約而負債務，在聲請更生或清算前，應提出債權人清
    冊，以書面向最大債權金融機構請求協商債務清償方案，並
    表明共同協商之意旨；自債務人提出協商請求之翌日起逾三
    十日不開始協商，或自開始協商之翌日起逾九十日協商不成
    立，債務人得逕向法院聲請更生或清算；同條例第151 條第
    1 項、第153 條亦分別規定甚明。又聲請更生或清算不合程
    式或不備其他要件者，法院應以裁定駁回之，但其情形可以
    補正者，法院應定期間先命補正，復為同條例第8 條所明定
    。
二、本件聲請意旨略以：聲請人因消費借貸、自用住宅借款、信
    用卡或現金卡契約，對金融機構負擔債務，且有不能清償債
    務之情事，前已提出債權人清冊，依消費者債務清理條例第
    151 條第1 項規定，以書面向最大債權金融機構中國信託商
    業銀行股份有限公司（下稱中國信託銀行）申請前置協商債
    務清償方案，惟聲請人每月所得約4 萬餘元，扣除每月負擔
    母親及二個弟弟之小孩之扶養費後，顯無法負擔中國信託銀
    行所提每月13,000元之協商還款條件，有不能清償債務或有
    不能清償債務之虞之情事，爰依法聲請准予更生等語。
三、查本件聲請人聲請更生前，業以書面向最大債權金融機構中
    國信託銀行申請協商債務清償方案，惟前置協商不成立等事
    實，業據其提出該銀行出具之前置協商不成立通知書為證，
    並經本院依職權函詢該銀行查明屬實，應堪信真實。是聲請
    人聲請更生，即須符合前揭法條所定「不能清償債務或有不
    能清償債務之虞」之要件，方為適法。經查：
（一）聲請人雖主張其每月生活必要支出（包括水、電及瓦斯費
      2,042 元、手機費1,471 元、市話費478 元、租屋費10,0
      00元、伙食生活費10,000元、交通費500 元）計24,491元
      ，惟消費者債務清理條例所定之更生與清算程序，雖給予
      不幸陷於經濟上困境之消費者，有重建復甦之機會，惟其
      目的並非在維持債務人過往之寬裕生活，而係保障債務人
      於維持最低生活水準之前提下，使其有能力儘量清償債務
      ，並獲取新生，是審酌債務人所應扣除之日常必要費用支
      出數額，應以足供維持其基本生活之費用為準，而非以繼
      續維持債務人過往之生活消費水平為前提。參諸內政部98
      年2 月16日台內社字第0980031312號函所公告之97年度臺
      灣省（不含臺北縣）低收入戶最低生活費數額，每人每月
      為9,829 元，而該最低生活費用係內政部以中央主計機關
      所公布當地區最近1 年平均每人消費支出百分之60所訂定
      ，聲請人現租屋居住於苗栗縣苗栗市，其個人每月支出之
      最低生活必要費用，倘以上開數額計算，應屬合理。又聲
      請人母親何容萱之子女，除聲請人外，尚有張瑋哲、張豪
      哲等2 人，此有聲請人提出之戶籍謄本在卷可稽，若何容
      萱有不能維持生活之情形而有受扶養之必要，渠等自應與
      聲請人共同負擔扶養義務，是聲請人母親何容萱之扶養費
      如以上開9,829 元計算，聲請人每月應負擔母親之扶養費
      約3,276 元【計算式:9,829÷3 ≒3,276 （元以下四捨五
      入）】。至於聲請人所稱其弟弟之小孩即張瑋哲之長女張
      文苓、張豪哲之長男張家誠之扶養費部分，應由該2 人之
      父母分別負擔扶養義務，聲請人並非法定扶養義務人，其
      主張須支出該2 人之扶養費，縱使出於倫理親情之考量，
      究非聲請人於負擔高額債務之期間，所必要支出之生活費
      用，應予剔除。是聲請人主張其每月生活必要支出24,491
      元，顯屬過高，應以13,105元【計算式：9,829 ＋3,276
      ＝13,105】為適當。
（二）又依中國信託銀行所提每月13,000元之還款條件，而聲請
      人自陳其已於98年6 月1 日起返回原任職之台灣積體電路
      製造股份有限公司工作，每月薪資所得約4 萬餘元，倘以
      40,000元計，扣除上開必要生活支出13,105元後，尚餘約
      26,895元【計算式：40,000－13,105＝26,895】可用以清
      償債務，顯然足以負擔中國信託銀行於前置協商程序所提
      供161 期、每月清償13,000元之還款方案（見本院卷第54
      頁），而聲請人現年40歲（58年4 月26日生），計至其法
      定退休年齡65歲為止，尚有25年之工作能力，中國信託銀
      行亦於前置協商程序時，提供聲請人足堪負擔之還款方案
      ，俾供其分期清償債務，聲請人若能撙節開銷，應可將其
      債務清償完畢；是依聲請人現有之工作能力及所得收入，
      仍有將上開債務如數清償之可能，並無其所稱不能清償債
      務或有不能清償債務之虞之情事，聲請人聲請依更生程序
      清理其債務，難以准許。
四、綜上所述，依聲請人目前之工作能力及收入與生活狀況，尚
    難認定其確有不能清償債務或有不能清償之虞之情形，其更
    生之聲請即與消費者債務清理條例第3 條所定之要件不符，
    且上開欠缺又屬無從補正，自應駁回其更生之聲請；又聲請
    人更生之聲請既經駁回，其保全處分之請求，亦失所附麗，
    應併予駁回之，爰依首揭法條規定，裁定如主文。
中    華    民    國    98    年    10    月    22    日
                  民事庭法  官  邱光吾
上為正本係照原本作成
如不服本裁定，應於裁定送達後10日內，以書狀向本院提出抗告
，並繳納抗告費新臺幣1,000元
中    華    民    國    98    年    10    月    22    日
                        書記官  葉燕蓉


司法院資訊處製作；財團法人民間司法改革基金會備份。
